臺灣高等法院臺中分院刑事判決
110年度交上訴字第613號

上  訴  人  
即  被  告  鄭勝壕



上列上訴人即被告因過失致死等案件，不服臺灣苗栗地方法院10
9年度交訴字第24號中華民國110年2月2日第一審判決（起訴案號
：臺灣苗栗地方檢察署109年度調偵字第13號），提起上訴，本
院判決如下：
    主  文
上訴駁回。
    事  實
一、鄭勝壕受僱○○○有限公司，擔任送貨兼搬運司機，為從事業
    務之人。於民國108年5月11日晚上11時15分許，駕駛車牌號
    碼000-0000號租用小貨車，沿國道三號高速公路南向車道由
    北往南行駛中線車道，行經國道三號南向車道117公里800公
    尺處，適王秀娟駕駛車牌號碼00-0000號自用小客車搭載乘
    客王秀琴、尹浩基，沿國道三號同向在前行駛中線車道，至
    肇事地中央分向設施路段時，王秀娟見同向前方曾國筌所駕
    駛之車牌號碼000-0000號自用小客貨車因與陳方文駕駛之車
    牌號碼000-0000號自用小客車發生碰撞，因而肇事失控橫停
    中線車道上，王秀娟即顯示危險警告燈光煞停於中線車道上
    ，鄭勝壕本應注意車輛行駛時，駕駛人應注意車前狀況，且
    依當時天候晴、路面乾燥無缺陷、視距良好等情，並無任何
    不能注意之情形，竟疏未注意車前狀況，而駕車追撞王秀娟
    之車輛，致王秀娟因此受有頭部外傷、前胸挫傷等傷害；王
    秀娟車上之乘客王秀琴受有頭胸腹部外傷合併右胸鎖關節及
    雙側多處肋骨骨折，經送醫急救，仍於108年5月12日凌晨0
    時34分急救無效而顱腦損傷、心肺挫傷及腹內創傷出血休克
    死亡；尹浩基受有頭胸腹部外傷併雙側多處肋骨骨折及骨盆
    骨折，經送醫急救，仍於108年5月12日凌晨0時58分急救無
    效而顱腦損傷、氣血胸併腹內創傷出血休克死亡。
二、案經王秀娟、王秀琴之妹王秀珠訴由內政部警政署國道公路
    警察局第二公路警察大隊報請暨臺灣苗栗地方檢察署檢察官
    簽分偵查起訴。
    理  由
一、證據能力之說明：按被告以外之人於審判外之言詞或書面陳
    述，除法律有規定者外，不得作為證據；又被告以外之人於
    審判外之陳述，雖不符合刑事訴訟法第159條之1至第159條
    之4規定，但經當事人於審判程序同意作為證據，法院審酌
    該言詞陳述或書面陳述作成時之情況，認為適當者，亦得為
    證據。當事人、代理人或辯護人於法院調查證據時，知有同
    法第159條第1項不得為證據之情形，而未於言詞辯論終結前
    聲明異議者，視為有前項之同意，刑事訴訟法第159條第1項
    及第159條之5分別定有明文。經查，本判決下列所引用之被
    告以外之人於審判外之言詞或書面陳述，檢察官及被告鄭勝
    壕均未爭執其等之證據能力，且迄至本院言詞辯論終結前均
    未聲明異議，本院審酌上開證據資料製作時之情況，尚無違
    法不當及證明力明顯過低之瑕疵，均應具有證據能力。又其
    餘非供述證據，經審酌與本案被告被訴犯罪事實具有關連性
    ，且無證據證明係實施刑事訴訟程序之公務員違背法定程序
    所取得，亦無證據證明有何偽造、變造之情事，依刑事訴訟
    法第158之4規定，自應認均具有證據能力。　　
二、認定事實所憑之證據及理由
  ㈠上揭事實，業據被告鄭勝壕於原審及本院審理時均坦承不諱
    ；核與證人即告訴人王秀娟、王秀珠、證人曾國筌於警詢及
    偵查、證人陳方文、證人及現場目擊之李孟恒、劉念祖、徐
    燕玉於警詢中證述之情節相符；並有內政部警政署國道公路
    警察局第二公路警察大隊道路交通事故現場草圖、國道公路
    警察局後龍分隊道路交通事故現場圖、國道公路警察局第二
    公路警察大隊道路交通事故調查報告表㈠、㈡各乙份、國道公
    路警察局道路交通事故初步分析研判表3份、道路交通事故
    照片、卷附ETC資料、108年5月11日警製職務報告、行車影
    像紀錄器光碟、行車紀錄器影像擷取照片及車損照片、國道
    公路警察局第二公路警察大隊函附協助釐清本件交通事故鑑
    定案之相關卷證、王秀娟之為恭醫療財團法人為恭紀念醫院
    診斷證明書、死者王秀琴、尹浩基為恭醫療財團法人為恭紀
    念醫院法醫參考證明書、高級心臟救命術（ACLS）紀錄、其
    他檢查報告單、新竹市消防局救護紀錄表、臺灣苗栗地方檢
    察署檢驗報告書、臺灣苗栗地方檢察署相驗屍體證明書及相
    驗照片、國道公路警察局第二公路警察大隊相驗圖照各1份
    、交通部公路總局新竹區監理所108年8月20日竹監鑑字第10
    80144150號函所附之交通部公路總局新竹區監理所竹苗區車
    輛行車事故鑑定會鑑定意見書、國立澎湖科技大學交通事故
    案鑑定意見書各1份等在卷可佐，足認被告前揭任意性之自
    白與事實相符，堪以採信。
  ㈡按汽車行駛時，駕駛人應注意車前狀況，並隨時採取必要之
    安全措施，道路交通安全規則第94條第3項訂有明文。本件
    事故發生地在國道三號南向車道117公里800公尺處，且依當
    時天候晴、路面乾燥無缺陷、視距良好等節，有卷附道路交
    通事故調查報告表㈠、㈡、道路交通事故現場圖及現場照片可
    佐，是被告駕駛本案小貨車行經該處時，自應遵守上揭規定
    ，注意車前狀況，並作隨時必要之安全措施，且依當時情況
    ，並無不能注意之情事，詎被告仍疏於注意，未注意告訴人
    王秀娟駕駛之自用小客車已顯示危險警告燈光煞停於前，仍
    貿然前行，因而肇事，致被害人王秀琴、尹浩基死亡，告訴
    人王秀娟受傷，其有過失，甚為顯然；且被告之過失行為與
    被害人王秀琴、尹浩基死亡、告訴人王秀娟受傷等之結果間
    ，具有相當因果關係。綜上，本件上揭事證明確，被告鄭勝
    壕犯行堪以認定，應予依法論科。
三、論罪科刑：
  ㈠新舊法比較：按行為後法律有變更者，適用行為時之法律。
    但行為後之法律有利於行為人者，適用最有利於行為人之法
    律，刑法第2條第1項定有明文。查被告鄭勝壕為○○○有限公
    司之送貨兼搬運司機，以駕駛貨車載運貨物為業，為從事駕
    駛業務之人。而被告行為後，刑法第276條、第284條業於民
    國108年5月29日修正公布，並自同年月31日生效施行，茲就
    與本案有關之新舊法比較經過，敘述如下：
  ⒈按修正前刑法第276條第1項、第2項分別規定為「因過失致人
    於死者，處2年以下有期徒刑、拘役或2千元以下罰金」、「
    從事業務之人，因業務上之過失犯前項之罪者，處5年以下
    有期徒刑或拘役，得併科3千元以下罰金」；修正後刑法第2
    76條規定為「因過失致人於死者，處5年以下有期徒刑、拘
    役或50萬元以下罰金」，是修正後新法刪除第2項規定，並
    將普通過失致人於死罪之法定刑由「2年以下有期徒刑、拘
    役或2千元以下罰金」，提高為「5年以下有期徒刑、拘役或
    50萬元以下罰金」，並刪除第2項業務過失致人於死罪規定
    ，就被告行為時之修正前刑法第276條第2項規定與修正後之
    刑法第276條規定比較新舊法結果，認兩者最重主刑及選科
    之次重主刑均相同，惟修正前之業務過失致人於死罪，無法
    選科罰金主刑，僅得併科罰金，而修正後過失致人於死罪則
    得選科主刑罰金，且不得併科罰金，是以修正後刑法第276
    條過失致人於死罪對被告較為有利。
  ⒉次按修正前刑法第284條第1項、第2項分別規定為：「因過失
    傷害人者，處6月以下有期徒刑、拘役或5百元以下罰金，致
    重傷者，處1年以下有期徒刑、拘役或5百元以下罰金」、「
    從事業務之人，因業務上之過失傷害人者，處1年以下有期
    徒刑、拘役或1千元以下罰金，致重傷者，處3年以下有期徒
    刑、拘役或2千元以下罰金」，修正後刑法第284條則規定：
    「因過失傷害人者，處1年以下有期徒刑、拘役或10萬元以
    下罰金；致重傷者，處3年以下有期徒刑、拘役或30萬元以
    下罰金」，並刪除刑法第284條第2項規定，經比較新舊法，
    可見修正後刑法第284條前段所規定刑度較修正前刑法第284
    條第2項規定為高，故修正後之規定對被告而言並未較為有
    利。
  ⒊又關於想像競合犯之新舊法比較孰於行為人有利，應先就新
    法之各罪，定一較重之條文，再就舊法之各罪，定一較重之
    條文，然後再就此較重之新舊法條比較其輕重，以為適用標
    準（最高法院97年度台非字第5號判決意旨參照）。查被告
    所為本案犯行乃一行為觸犯數罪名之想像競合犯（詳後論述
    ），而其所犯本案犯行，依刑法第55條規定從一重處斷之結
    果，於修正前，應以修正前刑法第276條第2項業務過失致人
    於死罪處斷；於修正後，則應以刑法第276條過失致人於死
    罪論處。是依刑法第2條第1項後段規定比較新舊法後，以修
    正後刑法第276條過失致人於死罪對被告而言較為有利，故
    本案經比較新舊法之結果，應整體適用修正後之刑法規定對
    被告予以論處，較為適宜。
  ㈡論罪及罪數關係：核被告所為，係犯刑法第276條之過失致人
    於死罪，暨同法第284條前段之過失傷害罪。被告以一過失
    駕駛行為，同時造成被害人王秀琴、尹浩基死亡，並致告訴
    人王秀娟受傷，為一行為同時觸犯數罪名之想像競合犯，應
    依刑法第55條規定，從一重之過失致人於死罪處斷。
  ㈢刑之加重或減輕事由：被告於肇事後親自撥打電話報警，並
    已報名肇事人姓名、地點請警方前往處理等情，業經被告於
    警詢中供述明確（見相驗卷第31頁），並有國道公路警察局
    第二公路警察大隊後龍分隊道路交通事故肇事人自首情形紀
    錄表1紙在卷為憑（見相驗卷第93頁），足認被告在其所為
    上開犯行未被發覺前，已主動向員警自首而願接受裁判，爰
    依刑法第62條前段規定減輕其刑。
四、原審以本案被告鄭勝壕之前揭事證明確，適用刑法第2條第1
    項後段、第276條、第284條前段、第55條、第62條前段，刑
    法施行法第1條之1第1項等之規定，並審酌被告既為職業駕
    駛，對於道路可能突發狀況暨其所應遵守之交通法規，均應
    知之甚詳，詎其在夜間駕駛小貨車行駛於高速公路時，竟因
    精神不濟而未注意車前狀況，因而未察覺同向前方之肇事情
    狀，遂駕車高速自後追撞王秀娟所駕已緊急煞停、並已顯示
    危險警告燈光之車輛，因此肇事致王秀娟受有頭部外傷、前
    胸挫傷等傷害，並使王秀娟車上之乘客王秀琴、尹浩基受有
    嚴重傷勢，甚且經送醫急救後仍不幸身亡，其行為不僅侵害
    他人之生命、身體法益，更使被害人家屬突遭失去親人之傷
    痛，所為甚屬不該。復考量被告另曾因詐欺及侵占等案件經
    法院為科刑判決，此品行資料有臺灣高等法院被告前案紀錄
    表1份存卷可查（見原審卷第17頁），尚難認其素行良好。
    惟念案外人曾國筌駕駛車輛於肇事後橫停於車道上，且未設
    置任何警示措施，因而導致王秀娟所駕車輛緊急煞停，並導
    致被告所駕車輛自後追撞，核為本件車禍事故之肇事次因等
    節，業經澎湖科技大學就本件車禍事故鑑定明確（見原審卷
    第158頁），可見被告之過失駕車行為雖係致王秀娟受傷，
    並致同車乘客王秀琴、尹浩基死亡之肇事主因，然參照上開
    鑑定結果，亦難令被告負擔全部之肇事責任。再參以被告犯
    後於偵查及審理中均坦承犯行，並於肇事後表明有意與告訴
    人及被害人家屬商議和解，然最終仍未能與告訴人及被害人
    家屬達成和解並完整賠償所受損害之犯後態度，兼衡其於原
    審審理中自陳高中畢業，現任職於搬家公司，家中尚有小孩
    需其扶養等語（見原審卷第230頁）之智識程度、家庭與生
    活狀況，暨王秀娟、王秀珠於原審審理中歷次表達之刑度意
    見（見原審卷第26至27、212、231頁）等一切情狀，量處如
    原審判決主文所示之刑等情。經核其認事用法，並無違誤，
    量刑亦屬妥適，被告提起上訴未提出其他有利之證據及辯解
    ，僅以原審量刑過重，其有誠意與告訴人及被害人家屬和解
    ，乃因賠償金額差距過大致未成立和解云云，而指摘原判決
    不當。惟按被告鄭勝壕本件業務過失致死之事實與理由已經
    原審論述甚詳；且按刑之量定，係實體法上賦予法院得自由
    裁量之事項，倘其未逾越法律所規定之範圍，又未明顯違背
    正義，即不得任意指摘為違法。本件原審量刑時，已依刑法
    第57條各款之規定審酌被告鄭勝壕之上開一切情狀，而量處
    罪刑，經核原審並未逾越法律所規定之範圍，又無明顯違背
    正義，被告鄭勝壕執前詞指摘原判決不當，其上訴為無理由
    ，應予駁回。
據上論斷，應依刑事訴訟法第368條，判決如主文。
本案經檢察官楊景琇提起公訴，檢察官周穎宏到庭執行職務。
中　　華　　民　　國　　110 　年　　5 　　月　　17　　日
            刑事第七庭  審判長法  官  梁  堯  銘
                              法  官  羅  國  鴻
                              法  官  張  智  雄
以上正本證明與原本無異。
如不服本判決應於收受送達後二十日內向本院提出上訴書狀，其
未敘述上訴理由者，並得於提起上訴後二十日內向本院補提理由
書（均須按他造當事人之人數附繕本）「切勿逕送上級法院」。

                              書記官  陳  玫  伶

中　　華　　民　　國　　110 　年　　5 　　月　　17　　日
附錄本案論罪科刑法條：
中華民國刑法第276條
因過失致人於死者，處 5 年以下有期徒刑、拘役或 50 萬元以
下罰金。

中華民國刑法第284條
因過失傷害人者，處 1 年以下有期徒刑、拘役或 10 萬元以下
罰金；致重傷者，處 3 年以下有期徒刑、拘役或 30 萬元以下
罰金。